【裁判字號】    89,訴,1972
【裁判日期】    900403
【裁判案由】    水土保持法
【裁判全文】
臺灣板橋地方法院刑事判決                        八十九年度訴字第一九七二號
    公  訴  人  臺灣板橋地方法院檢察署檢察官
    被      告  乙○○
右列被告因水土保持法案件，經檢察官提起公訴（八十九年度偵字第一七二六八號）
，本院判決如左：
    主  文
乙○○共同在私人山坡地內，未經同意擅自從事堆積土石、處理廢棄物之使用，致生
水土流失，處有期徒刑捌月。
    事  實
一、乙○○曾於民國八十九年間因竊佔案件，經本院以八十八年度訴字第二０二一號
    判決判處有期徒刑八月，緩刑三年確定，現仍於緩刑期間，竟不知悔改，明知坐
    落台北縣五股鄉○○○段五股坑小段一０八九之五、一０八九之六、一四五一、
    一四五四之一、一四五四之二地號土地（詳細面積及位置均詳如台北縣新莊地政
    事務所八十八年八月五日八八北縣莊地二字第一一一二四號函所附土地複丈成果
    圖所示，如附圖）係張華日等人所有，並經台灣省政府報請行政院核定公告為山
    坡地，及水土保持法所稱之山坡地，不得擅自從事堆置土石、處理廢棄物，且於
    山坡地堆積土石及處理廢棄物，應經調查規劃，依水土保持技術規範實施水土保
    持之處理與維護，竟意圖為自己不法之利益，於八十八年六月四日二十三時許，
    與丙○○（業經判決確定）基於共同犯意之聯絡，以每趟載貨費新台幣（下同）
    一千四百元之代價，僱用丙○○駕駛其所提供之車牌號碼ＱＵ─四八六號營業大
    貨車，其則另駕駛車牌號碼不詳之營業大貨車，共同自台北縣三重市某處載運廢
    土等建築廢棄物（非屬廢棄物清理法規範之廢棄物）至上開土地傾倒竊佔，從事
    堆置土石及處理建築廢棄物之使用，造成表土破壞，且未加設防止沖刷及排水設
    施，而致生水土流失。嗣經台北縣五股鄉鄉民自組巡邏隊發現，乙○○立即駕車
    逃逸，而丙○○因反應不及為警當場查獲，並扣得前揭車牌號碼ＱＵ─四八六號
    營業大貨車一輛。
二、案經台灣板橋地方法院檢察署檢察官自動簽分偵查起訴。
    理  由
一、訊據被告乙○○固承認有僱用丙○○擔任營業大貨車司機之事實，惟矢口否認右
    揭犯行，辯稱伊當天沒有與丙○○一起去載運廢土，伊亦沒有要丙○○去載，他
    自己有事情可以自己去載，然後作報表給伊，伊算薪水給他云云。經查：丙○○
    係受僱主即被告帶領去載運廢土等物，並由其駕駛被告所提供之營業大貨車，而
    於傾倒廢土時遭人發現，被告立即駕車衝撞鄉民逃逸，而丙○○因反應不及為警
    當場查獲等情，業據丙○○於台灣板橋地方法院檢察署八十八年度偵字第一四一
    九八號偵查中（詳該卷第五十二頁反面）、本院八十八年度訴字第一六五四號審
    理時（詳該卷八十八年十月二十八日、八十八年十一月二十五日訊問筆錄）及台
    灣高等法院八十九年度上訴字第一五六二號審理時（詳該卷八十九年七月七日審
    判筆錄）供述明確，核與丙○○於偵查中（詳偵查卷第十四頁反面）及本院審理
    時之證述情節相符（詳本院九十年二月六日訊問筆錄），並有經警當場查獲被告
    所有之車牌號碼ＱＵ─四八六號營業大貨車扣案可資佐證。參以被告自承與丙○○間並無債務糾紛，而丙○○是朋友之子，因當時沒有工作才僱用他等情（詳本
    院九十年一月十日訊問筆錄），是丙○○與被告既無怨隙，當無設詞誣陷被告之
    理，且其自所涉違反水土保持法案件偵查中至本院本案調查時之供述情節前後一
    致，互核相符，應非虛偽，自堪採信。雖被告另辯稱查獲當天伊與甲○○在一起
    去萬華喝酒云云，並經證人甲○○於本院調查時證稱八十八年六月三、四、五日
    三天均與被告碰面，先去伊家再去萬華喝酒等情，然查經本院隔離訊問證人甲○○最近一次與被告見面時間是何時？其答稱最近一次是十天前去中和連城路吃宵
    夜云云；而被告就同一問題則答稱是前天左右，是甲○○到伊家去云云（均詳本
    院九十年二月二十七日訊問筆錄），是被告與證人甲○○就二人最近相約見面之
    時間、地點，衡情應屬記憶猶新，何以二人陳述之時間、地點不同，惟就相隔久
    遠之八十八年六月四日之事，竟記憶深刻，二人所述情節相符，顯與常情有違，
    是證人甲○○所言應係臨訟勾串迴護被告之詞，尚不足採。又本件坐落台北縣五
    股鄉○○○段五股坑小段一０八九之五、一０八九之六、一四五一、一四五四之
    一、一四五四之二地號等五筆土地係張華日等人所有，係經台灣省政府報請行政
    院核定公告為山坡地，及水土保持法所稱之山坡地，有土地登記簿謄本六紙、台
    北縣政府八十八年八月三十一日八八北府農六字第三三二一九六號函在卷足憑，
    又被告在山坡地上傾倒廢土，造成該山坡地表土破壞，且未加設防止沖刷及排水
    設施，致生水土流失等情，業經檢察官會同台北縣政府農業局、台北縣新莊地政
    事務所人員履勘現場測量無訛，製有勘驗筆錄、台北縣政府農業局會勘記錄、複
    丈成果圖及現場照片十九幀附於台灣高等法院八十九年上訴字第一五六二號案卷
    可佐。本件事證明確，被告犯行堪以認定。
二、查被告意圖為自己不法之利益，在私人所有之山坡地內，未經同意，擅自竊佔且
    從事水土保持法第八條第一項第五款所示堆積土石、處理廢棄物之使用，致生水
    土流失，及在他人山坡地內，不得擅自從事山坡地保育利用條例第九條第四款堆
    積土石、第八款廢棄物之處理之使用之行為，係犯水土保持法第三十二條第一項
    之罪及山坡地保育利用條例第三十四條第一項之罪，及刑法第三百二十條第二項
    之竊佔罪，其所犯上開三罪具有普通法與特別法之法規競合關係，應擇特別法之
    水土保持法第三十二條第一項之罪處斷。公訴人就被告所犯山坡地保育利用條例
    第三十四條第一項之罪及刑法第三百二十條第二項之竊佔罪部分，於起訴法條雖
    未論及，惟起訴事實已敘明，且與起訴罪名屬實質上一罪關係，本院自得併予審
    究。又被告與丙○○間，有犯意聯絡及行為分擔，應依共同正犯論處。爰審酌被
    告之品行、犯罪之動機、目的、手段、智識程度、所生危害及犯罪後之態度等一
    切情狀，量處如主文所示之刑。至扣案之前揭營業大貨車，雖為共犯丙○○犯罪
    所用，惟係欣成貨運股份有限公司所有，故不予宣告沒收，附此敘明。
據上論斷，應依刑事訴訟法第二百九十九條第一項前段，水土保持法第三十二條第一
項，刑法第十一條前段、第二十八條，判決如主文。
本案經檢察官馬中琍到庭執行職務
中      華      民      國      九十      年      四      月    三      日
                                  臺灣板橋地方法院刑事第三庭
                                          法  官  李  幼  妃
右正本證明與原本無異。
如不服本判決，應於判決送達後十日內，向本院提出上訴狀。
                                          書記官  強  梅  芳
中      華      民      國      九十      年      四      月    六      日
附錄本案論罪科刑法條全文
水土保持法第三十二條第一項
在公有或私人山坡地或國、公有林區或他人私有林區內未經同意擅自墾殖、占用或從
事第八條第一項第二款至第五款之開發、經營或使用，致生水土流失或毀損水土保持
之處理與絟護設施者，處六月以上五年以下有期徒刑，得併科新台幣六十萬元以下罰
金。但其情節輕微，顯可憫恕者，得減輕或免除其刑。
前項情形致釀成災害者，加重其刑至二分之一；因而致人於死者，處五年以上十二年
以下有期徒刑，得併科新台幣一百萬元以下罰金；致重傷者，處三年以上十年以下有
期徒刑，得併科新台幣八十萬元以下罰金。
因過失犯第一項之罰致釀成災害者，處一年以下有期徒刑，得併科新台幣六十萬元以
下罰金。
第一項未遂犯罰之。
犯本條之罪者，其墾殖物、工作物、施工材料及所使用之機具沒收之。


司法院資訊處製作；財團法人民間司法改革基金會備份。
